【裁判字號】    97,訴,5531
【裁判日期】    980421
【裁判案由】    毒品危害防制條例
【裁判全文】
臺灣板橋地方法院刑事判決              97年度訴字第5531號
公  訴  人  臺灣板橋地方法院檢察署檢察官
被      告  甲○○
上列被告因違反毒品危害防制條例案件，經檢察官提起公訴（97
年度毒偵字第9271號），被告就被訴犯罪事實為有罪之陳述，本
院告知簡式審判程序之旨，並聽取其與公訴人之意見後，經合議
庭裁定本件行簡式審判程序審理後，判決如下：
    主  文
甲○○施用第一級毒品，累犯，處有期徒刑捌月。
    事  實
一、甲○○曾有施用毒品等前科紀錄，茲分述如下：
(一)、前於民國90年間因施用毒品案件，經本院以90年度毒聲字第
    4388號刑事裁定送勒戒處所觀察、勒戒後，認有繼續施用毒
    品之傾向，再經本院以90年度毒聲字第5030號刑事裁定令入
    戒治處所施以強制戒治，嗣因成效良好，經本院以91年度毒
    聲字第1780號裁定停止戒治，所餘期間付保護管束，迄至91
    年12月30日戒治期滿，未經撤銷停止戒治，視為強制戒治執
    行完畢，並由臺灣板橋地方法院檢察署（下稱板橋地檢署）
    檢察官以92年度戒毒偵字第28號為不起訴處分確定。
(二)、復於95年間因施用毒品案件，經本院以95年度訴字第2396號
    刑事判決處有期徒刑8 月確定，及因竊盜案件，經本院以95
    年度簡字第3506號刑事簡易判決處有期徒刑4 月，並得易科
    罰金，嗣經撤回上訴後確定，及因持有毒品案件，經臺灣桃
    園地方法院（下稱桃園地院）以95年度桃簡字第2274號刑事
    簡易判決處拘役50日，並得易科罰金確定；以及於96年間因
    詐欺案件，經臺灣士林地方法院（下稱士林地院）以96年度
    簡字第59號刑事簡易判決處有期徒刑3 月，並得易科罰金確
    定；嗣上開四罪刑經本院以96年度聲減字第1504號刑事裁定
    分別減刑為有期徒刑4 月、2 月、拘役25日及有期徒刑1 月
    又15日，均得易科罰金，且就有期徒刑部分定其應執行有期
    徒刑6 月，得易科罰金確定，迨有期徒刑部分於96年7 月16
    日因縮短刑期期滿執行完畢，及接續執行前開拘役部分，並
    於96年8 月9 日因徒刑執行完畢出監。
(三)、又於97年間因施用毒品案件，經本院以97年度訴字第1049號
    刑事判決處有期徒刑9 月，經上訴後，由臺灣高等法院以97
    年度上訴字第3133號刑事判決駁回上訴後確定，及因竊盜案
    件，經本院以97年度易字第2534號刑事判決處有期徒刑7 月
    確定；嗣上開二罪刑經本院以98年度聲字第1057號刑事裁定
    定定應執行有期徒刑1 年3 月確定（現在監執行中）；及因
    竊盜案件，經本院以97年度易字第2998號刑事判決處有期徒
    刑7 月確定，及因施用毒品案件，經本院以97年度訴字第43
    24號刑事判決，處有期徒刑8 月，上開二罪刑經本院以98年
    度聲字第1056號刑事裁定定應執行有期徒刑1 年2 月確定（
    尚未執行）；以及因施用毒品案件，應本院以97年度訴字第
    4963號刑事判決處有期徒刑8 月，經上訴後由臺灣高等法院
    以98年度上訴字第916 號刑事判決駁回上訴（尚未確定）。
二、詎其仍不知悔改，竟於前開強制戒治執行完畢釋放出所後5
    年內已再犯施用毒品犯行被追訴處罰，猶基於施用第一級毒
    品海洛因（下稱海洛因）之犯意，於97年10月13日下午2 時
    許為警採尿前26小時內某時（惟應扣除為警查獲後至採尿時
    止其人身自由受拘束期間），在不詳地點，以不詳之方式，
    施用海洛因1 次；嗣於同日下午2 時許，因前犯施用毒品案
    件遭板橋地檢署發布通緝而為警查獲，且經警採集其尿液送
    驗，結果呈海洛因代謝物之嗎啡陽性反應，始查悉上情。
三、案經臺北縣政府警察局三峽分局報告板橋地檢署檢察官偵查
    起訴。
    理  由
壹、程序方面：本件被告甲○○所犯係死刑、無期徒刑、最輕本
    刑3 年以上有期徒刑以外之罪，其於審理時就前揭被訴事實
    為有罪之陳述，經法官告知簡式審判程序之旨，並聽取其與
    公訴人之意見後，本院認無不得或不宜改依簡式審判程序進
    行之處，爰依刑事訴訟法第273 條之1 第1 項、第284 條之
    1 之規定，由本院合議庭裁定本件行簡式審判程序，合先敘
    明。
貳、實體方面：
一、經查：
(一)、上開事實，業據被告甲○○於本院訊問時自白不諱，核與證
    人即員警胡文忠於偵訊時具結證述（詳見偵查卷第21至23頁
    ）之情節相符，且被告於前開時間為警採集之尿液經送驗，
    結果呈海洛因代謝物之嗎啡陽性反應乙節，此有台灣檢驗科
    技股份有限公司出具2008/10/31報告編號CH/2008/A0461 之
    濫用藥物檢驗報告及臺北縣政府警察局三峽分局查獲違反毒
    品危害防制條例案姓名對照表及臺北縣政府警察局三峽分局
    毒品案件送驗「尿液檢體編號」登記簿各乙份（詳見偵查卷
    第5 、6 、25頁）在卷可稽。又按海洛因經注射或吸入人體
    後，約80% 於24小時內自尿中排出，又尿液中能否驗出嗎啡
    陽性反應與其投與量、投與途徑、採尿時間、個人體質及檢
    測方法之靈敏度有關，國外曾有文獻報導注射6 毫克之海洛
    因鹽酸鹽，其代謝物嗎啡之平均可檢出時限約為26小時等情
    ，業經行政院衛生署藥物食品檢驗局於81年9 月8 日藥檢壹
    字第8114885 號函示明確。是被告上開時間經警所採集之尿
    液送驗結果既有嗎啡之陽性反應，顯見被告在經警採尿時往
    前回溯26小時內之某時許（惟應扣除其為警查獲後至採尿時
    止其人身自由受拘束期間），確有施用第一級毒品海洛因之
    犯行至明。故被告前開自白核與事實相符，應堪予採信。
(二)、又按施用毒品經觀察、勒戒或強制戒治執行完畢釋放後，5
    年後再施用毒品，應適用毒品危害防制條例第20條第1 、2
    項之規定，同條例第20條第3 項定有明文。次按於92年7 月
    9 日新修正之毒品危害防制條例刪除二犯及三犯之規定，一
    改修法前繁雜之處遇程序，僅將施用毒品者簡化區分為初犯
    、再犯，並認施用毒品者係屬病患性犯人，以觀察、勒戒戒
    除其身癮，並以強制戒治去除其心癮。經觀察、勒戒或強制
    戒治執行完畢釋放後，若係5 年後再犯該條例第10條施用毒
    品罪者，與同條例第20條第1 項、第2 項關於「初犯」之處
    理方式相同，檢察官應先聲請法院裁定令被告入勒戒處所觀
    察、勒戒，並視有無繼續施用毒品傾向，決定應予釋放、為
    不起訴之處分，或應聲請法院裁定令入勒戒處所強制戒治；
    若係5 年內「再犯」同條例第10條施用毒品罪者，依同條例
    第23條第2 項規定，檢察官則應依法追訴。觀諸該條例第20
    條第3 項之修正理由：「觀察、勒戒或強制戒治5 年後再犯
    者，顯見前所實施之觀察、勒戒或強制戒治已足以遮斷其施
    用毒品之癮，為期自新及協助其戒除毒癮，對此5 年後再犯
    者，爰明定仍適用初犯之規定，先經觀察、勒戒、強制戒治
    之程序。」及同條例第23條第2 項之修正理由：「為配合簡
    化施用毒品犯之刑事處遇程序，並鑑於經觀察、勒戒或強制
    戒治執行完畢釋放後5 年內再犯者，其再犯率甚高，原據以
    實施之觀察、勒戒及強制戒治既已無法收其實效，自應施以
    刑事處遇。」顯然如施用毒品者係前經觀察、勒戒或強制戒
    治等治療程序執行完畢5 年後，始再施用毒品之「初犯」，
    因前所執行之觀察、勒戒或強制戒治已足收戒除毒癮之效，
    自應重新執行觀察、勒戒或強制戒治等治療程序，並於治療
    程序執行完畢後，由檢察官為不起訴處分，毋庸對之追訴處
    罰；反之，在「再犯」之情形，因其先前所為治療程序顯未
    能收戒斷毒癮之效，且考量施用毒品者之再犯率偏高，乃簡
    化其刑事處遇程序，而逕予追訴處罰，不再施以治療程序。
    參酌上開立法理由，修正毒品危害防制條例就施用毒品者，
    祇於「初犯及5 年後再犯」二種情形，有其追訴條件之限制
    ，即須於初犯經觀察、勒戒或強制戒治釋放後，5 年內均無
    施用毒品之行為，始能認其前所實施之觀察、勒戒或強制戒
    治已足遮斷毒癮，而得於5 年後再犯時，再予適用初犯之規
    定，重行觀察、勒戒等程序。倘5 年內已經再犯，被依法追
    訴處罰，縱其第三次（或第三次以上）施用毒品之時間在初
    犯釋放5 年以後，即與「5 年後再犯」之情形有別，且因已
    於「5 年內再犯」，顯見其再犯率甚高，原實施觀察、勒戒
    或強制戒治，已無法收其實效，而無5 年戒斷期之存在，自
    無再經觀察、勒戒或強制戒治之必要，應由檢察官逕行起訴
    ，始符新法修正之本旨，最高法院95年度臺上字第1071號、
    95年度臺非字第59號判決意旨可資參照。查被告有事實欄一
    (一)至(三)所示之施用毒品前科在案，此有臺灣高等法院被告前
    案紀錄表及上開不起訴處分書、判決書各乙份在卷可稽，是
    被告於前開強制戒治執行完畢釋放出所後5 年內已再犯施用
    毒品案件被依法追訴處罰如上所述，則揆諸前揭判決意旨，
    本件檢察官起訴被告施用第一級毒品，符合上開規定。
(三)、綜上所述，本案事證已臻明確，被告犯行洵堪認定，應予依
    法論科。
二、論罪科刑部分：
(一)、按海洛因依毒品危害防制條例第2 條第2 項第1 款之規定，
    係屬第一級毒品，故核被告所為，係犯毒品危害防制條例第
    10條第1 項之施用第一級毒品罪。又被告持有海洛因係供己
    施用，則其持有之低度行為，為施用毒品之高度行為所吸收
    ，不另論罪。再查，被告於95年間因施用毒品案件，經本院
    以95年度訴字第2396號刑事判決處有期徒刑8 月確定，及因
    竊盜案件，經本院以95年度簡字第3506號刑事簡易判決處有
    期徒刑4 月，並得易科罰金，嗣經撤回上訴後確定，及因持
    有毒品案件，經桃園地院以95年度桃簡字第2274號刑事簡易
    判決處拘役50日，並得易科罰金確定；以及於96年間因詐欺
    案件，經士林地院以96年度簡字第59號刑事簡易判決處有期
    徒刑3 月，並得易科罰金確定；嗣上開四罪刑經本院以96年
    度聲減字第1504號刑事裁定分別減刑為有期徒刑4 月、2 月
    、拘役25日及有期徒刑1 月又15日，均得易科罰金，且就有
    期徒刑部分定其應執行有期徒刑6 月，得易科罰金確定，迨
    有期徒刑部分於96年7 月16日因縮短刑期期滿執行完畢，及
    接續執行前開拘役部分，並於96年8 月9 日因徒刑執行完畢
    出監在案，此有上開紀錄表可證，是其於受有期徒刑執行完
    畢後5 年內故意再犯有期徒刑以上之本罪，為累犯，應依刑
    法第47條第1 項之規定，加重其刑。
(二)、爰審酌被告前有多次施用毒品之犯行，仍不知悔悟，故態復
    萌，再次施用毒品，無視於毒品對於自身健康之戕害及國家
    對於杜絕毒品犯罪之禁令，惟審酌被告犯後坦承犯行，態度
    尚佳，及施用毒品者均具有相當程度之生理成癮性及心理依
    賴性，戒除不易，且犯罪心態與一般刑事犯罪之本質不同，
    非難性較低等一切情狀，量處如主文所示之刑，以資懲儆。
據上論斷，應依刑事訴訟法第273 條之1 第1 項、第299 條第1
項前段，毒品危害防制條例第10條第1 項，刑法第11條前段、第
47條第1 項，判決如主文。
本案經檢察官江祐丞到庭執行職務。
中    華    民    國    98    年    4     月    21    日
                  刑事第十七庭審判長法  官  林淑婷
                                    法  官  邱景芬
                                    法  官  饒金鳳
以上正本證明與原本無異。
如不服本判決，應於判決送達後10日內，向本院提出上訴書狀，
且上訴書狀應敘述具體理由，而上訴書狀未敘述上訴理由者，應
於上訴期間（即自收受判決書之翌日起算10日）屆滿後20日內補
提理由書。
                                    書記官  王春森
中    華    民    國    98    年    4     月    21    日
附錄本案論罪科刑之法律條文：
毒品危害防制條例第10條第1 項：
施用第一級毒品者，處6 月以上5 年以下有期徒刑。


司法院資訊處製作；財團法人民間司法改革基金會備份。
